【裁判字號】    95,交聲更,10
【裁判日期】    950822
【裁判案由】    違反道路交通管理處罰條例聲明異議
【裁判全文】
臺灣桃園地方法院交通事件裁定        95年度交聲更字第10號
原處分機關  交通部公路總局新竹區監理所桃園監理站
異  議  人
即受處分人  甲○○
上列受處分人因違反道路交通管理處罰條例事件，對交通部公路
總局新竹區監理所桃園監理站民國94年12月29日所為處分（原處
分案號：桃監裁罰字第裁00-000000000號）聲明異議，本院裁定
如下：
        主  文
異議駁回。
        理  由
一、按汽車駕駛執照自發照之日起每滿6 年換發1 次，汽車駕駛
    人應於有效期限屆滿前1 個月內向公路監理機關申請換發新
    照；汽車駕駛執照逾期未換發新照者，不得駕駛汽車；道路
    交通安全規則第52條第1 項及第5 項定有明文。又汽車駕駛
    人，持逾期之駕駛執照駕車者，處600 元以上1200元以下罰
    鍰（即新臺幣1800元以上3600元以下），駕駛執照並扣繳之
    ，修正前道路交通管理處罰條例第22條第1 項第6 款、第2
    項定有明文。而道路交通管理處罰條例所稱之汽車，依該條
    例第3 條第8 款規定包括機器腳踏車。
二、原處分意旨略以：異議人即受處分人甲○○（下稱受處分人
    ）於民國94年9 月22日23時20分許，駕騎車牌號碼AQH-947
    號重型機車，行經臺北市○○路○ 段、公館路，為臺北市政
    府警察局北投分局警備隊員警攔停舉發「未依兩段式轉彎」
    ，掣製北市警交大字第AEB636006 號舉發違反道路交通管理
    事件通知單。經查受處分人之重型機車駕駛執照業於79年1
    月17日已逾有效期限，由原處分機關依道路交通管理處罰條
    例第22條第1 項第6 款及道路交通管理事件統一裁罰基準及
    處理細則第6 條規定，於94年10月4 日依職權舉發受處分人
    有「持逾期駕照駕車」之違規行為，掣製竹監營字第510035
    599 號舉發違反道路交通管理事件通知單，於94年10月6 日
    送達受處分人收受在案。受處分人逾應到案期日30日以上未
    繳納罰鍰，由原處分機關依違反道路交通管理處罰條例第22
    條第1 項第6 款、第2 項及違反道路交通管理事件統一裁罰
    基準表等規定，裁處受處分人罰鍰新臺幣3600元並扣繳駕照
    。
三、異議人聲明異議意旨略以：
  (一)受處分人之機車駕照於78年間由臺北市交通裁決所扣繳，尚
    未領回，原處分機關再度「雙重」扣繳受處分人駕照，顯有
    矛盾。
  (二)受處分人於94年9 月22日在臺北市○○路○ 段為警舉發違規
    之舉發通知單上現場並未記載「持逾期駕照駕車」，案發現
    場通知單之記載與原處分機關記載之事實不合。為此聲明異
    議，請求撤銷原處分等語。
四、經查：
  (一)受處分人於94年9 月22日23時20分許，駕騎車牌號碼AQH-94
    7 號重型機車，在臺北市○○路○ 段、公館路，為臺北市政
    府警察局北投分局警備隊員警攔停舉發「未依兩段式轉彎」
    之違規行為，掣製北市警交大字第AEB636006 號舉發通知單
    之事實，為受處分人所不否認，並有受處分人親自簽名之臺
    北市政府警察局北市警交大字第AEB636006 號舉發違反道路
    交通管理事件通知單影本在卷可稽。受處分人於上開時地駕
    騎機車行駛於上開道路之事實，可堪認定。
  (二)又受處分之重型機車駕駛執照於79年1 月17日已逾有效期限
    ，受處分人未依規定辦理換發新照之情，有原處分機關桃園
    監理站機車駕駛人螢幕列印資料（見本院95交聲字第63號卷
    第30-1頁）及臺北市交通事件裁決所北市裁三字第09540402
    100 號覆本院函可稽（見本院95交聲更字第17頁）。是受處
    分之駕駛執照已逾期，未經辦理換發新照而仍於94年9 月22
    日23時20分許，駕騎機車行駛道路之違規行為明確。原處分
    機關依臺北市政府警察局移送之北市警交大字第AEB636006
    號舉發違反道路交通管理事件通知單，查知受處分人於94年
    9 月22日23時20分許亦有違反修正前道路交通管理處罰條例
    第22條第1 項第6 款「持逾期駕照駕車」之違規行為，而依
    職權舉發並掣製竹監營字第510035599 號舉發違反道路交通
    管理事件通知單，已於94年10月6 日送達受處分人收受在案
    ，有原處分機關掣發之竹監營字第510035599 號舉發違反道
    路交通管理事件通知單暨送達受處分人收受之送達證書各1
    件在卷可稽（見本院交聲字第63號卷第12頁、本院交聲更字
    第10號卷第20頁）。受處分人以案發現場通知單之記載與原
    處分機關記載之事實不符為由聲明異議，為無理由。
  (三)再受處分人之普通重型機車駕照有效日為79年1 月17日，駕
    籍地列屬桃園監理站管轄，臺北市交通事件裁決所並無吊扣
    、吊銷受處分人駕駛執照之歷史紀錄，有臺北市交通事件裁
    決所北市裁三字第09540402100 號覆本院函可稽（見本院95
    交聲更字第17頁）。受處分人以原處分機關「雙重扣繳」云
    云，亦無可採取。
  (四)原處分機關於本件桃監裁罰字第裁00-000000000號裁決書載
    「扣繳駕照」，乃係指就被告之違規行為，應為「扣繳駕照
    」之處分，而非駕照「當場扣繳」，受處分人於95年5 月30
    日抗告狀載「當場扣繳」，容有誤認。
五、受處分人行為後，道路交通管理處罰條例第22條第1 、2 項
    於94年12月28日修正，並將第1 項第6 款改列為第1 項第7
    款，修正後規定為：「汽車駕駛人，有下列情形之一者，處
    新臺幣1 千8 百元以上3 千6 百元以下罰鍰，並禁止其駕駛
    ：…七、駕駛執照逾有效期間仍駕車。」、「前項第7 款之
    駕駛執照並應扣繳之。」，並於95年7 月1 日施行。而依行
    政罰法第5 條規定：「行為後法律或自治條例有變更者，適
    用行政機關最初裁處時之法律或自治條例。但裁處前之法律
    或自治條例有利於受處罰者，適用最有利於受處罰者之規定
    。」（行政罰法於94年2 月5 日公布，依該法第46條之規定
    ，自公布後1 年施行），是道路交通管理處罰條例修正前、
    後之裁罰金額均為新臺幣1800元以上3600元以下罰鍰，依行
    政罰法第5 條規定，本件應適用原處分機關裁處時之法律即
    修正前道路交通管理處罰條例第22條第1 、2 項之規定，併
    予敘明。
六、綜上所述，本件受處分人甲○○之重型機車駕駛執照業於79
    年1 月17日逾有效期限，受處分人未依規定辦理換發新照，
    仍以逾期駕照駕騎機車行駛於道路之事證明確，原處分機關
    依修正前道路交通管理處罰條例第22條第1 項第6 款、第2
    項及違反道路交通管理事件統一裁罰基準表規定，裁處受處
    分人罰鍰新臺幣3600元並扣繳駕照，核無違誤，異議意旨求
    為撤銷原裁決，非有理由，應予駁回。
七、依道路交通管理處罰條例第87條第2 項、道路交通案件處理
    辦法第19條，裁定如主文。
中    華    民    國    95    年    8     月    22    日
                    交通法庭法  官  蔡寶樺
以上正本證明與原本無異。
如不服本裁定，應於裁定送達後5 日內向本院提出抗告狀。
                            書記官  王泰元
中    華    民    國    95    年    8     月    23    日


司法院資訊處製作；財團法人民間司法改革基金會備份。
